臺灣高等法院臺南分院刑事判決　　　　95年度上訴字第1457號
上　訴　人　臺灣嘉義地方法院檢察署檢察官
被　　　告　甲○○
　　　　　　　　　　現另案羈押於台灣嘉義看守所
上列上訴人因被告違反毒品危害防制條例案件，不服臺灣嘉義地
方法院95年度訴字第579號中華民國95年10月25日第一審判決（
起訴案號：臺灣嘉義地方法院檢察署95年度毒偵字第911號），
提起上訴，本院判決如下：
    主  文
上訴駁回。
    事  實
一、甲○○前因施用毒品案件，經台灣嘉義地方法院於民國（下
    同）九十一年十二月六日，以九十一年度毒聲字第九三二號
    裁定送觀察、勒戒後，認無繼續施用毒品之傾向，於九十一
    年六月十一日釋放，並於同日經台灣嘉義地方法院檢察署檢
    察官以九十一年度毒偵緝字第九八號處分書為不起訴處分。
    又因施用毒品，經台灣嘉義地方法院於九十二年二月十九日
    ，以九十二年度毒聲字第一０七號裁定送強制戒治，於九十
    二年八月四日因停止其處分出監，付保護管束，後因違反保
    護管束應遵守事項情節重大，經台灣嘉義地方法院於九十二
    年十一月十四日，以九十二年度毒聲字第八七九號裁定撤銷
    停止戒治及付保護管束，令入戒治處所施以強制戒治，惟因
    法律修正而報結，並經台灣嘉義地方法院於九十二年五月十
    九日，以九十二年度訴字第一一六號判決判處有期徒刑一年
    確定。另因毒品案件，經臺灣嘉義地方法院於九十二年四月
    七日，以九十二年度簡字第二三三號判決判處有期徒刑六月
    確定，上開二罪定應執行有期徒刑一年四月，再因毒品案件
    ，經台灣嘉義地方法院於九十三年七月十二日，以九十三年
    度嘉簡字第四七六號判決判處有期徒刑六月確定，嗣再犯毒
    品案件，由台灣嘉義地方法院於九十三年九月二十三日，以
    九十三年度嘉簡字第六二二號判決判處有期徒刑五月確定，
    上開二罪定應執行有期徒刑十月，前揭各罪接續執行，於九
    十五年三月十日縮短刑期假釋，付保護管束，甫於九十五年
    四月一日假釋期滿，所餘之刑以已執行完畢論。
二、甲○○仍不知悔悟，於上開觀察勒戒執行完畢釋放（九十一
    年六月十一日）後五年內，再基於施用第二級毒品甲基安非
    他命之犯意，於九十五年八月十二日中午某時，駕駛車牌號
    碼ＹＹ－7803號自小客車，停放在嘉義縣梅山鄉○○道路某
    處，以將甲基安非他命置於玻璃球吸食器內，用火燒烤吸食
    煙氣之方式，施用甲基安非他命一次。另基於施用第一級毒
    品海洛因之犯意，駕駛上揭自小客車至彰化縣北斗鎮○○路
    旁某處停放，於同日二十二時許，以將海洛因摻入香菸內點
    燃吸食之方式，施用海洛因一次。嗣經警於九十五年八月十
    三日凌晨三時許，在嘉義市○○路六七０號前查獲，並經同
    意搜索，自上開自小客車內扣得海洛因一小包（淨重零點七
    六公克，空包裝重零點四公克）及為其所有供施用毒品所用
    之上開海洛因包裝袋一個，並依法採其尿液送驗，結果呈嗎
    啡及甲基安非他命陽性反應。
三、案經嘉義市警察局第一分局報告台灣嘉義地方法院檢察署檢
    察官偵查起訴。
    理  由
一、訊之被告甲○○對於起訴之犯罪事實均坦承不諱，並當庭表
    示認罪，而經本院裁定以簡式審判程序加以審理，則依據刑
    事訴訟法第二百七十三條之二、同法第一百五十九條第二項
    之規定，不適用傳聞法則有關限制證據能力之相關規定，合
    先敘明。
二、上開事實有下列證據足資證明：
(一)被告甲○○於偵訊之自白及於原審及本院審理時為之供述。
(二)高雄市立凱旋醫院濫用藥物尿液檢驗報告、代號與真實姓名
    對照表各一紙。
(三)法務部調查局九十五年九月二日調科壹字第09523007470號
    鑑定書。
(四)照片二張
(五)扣案之海洛因一小包（淨重零點七六公克、空包裝重零點四
    公克）及其外包裝袋一個。
三、按觀察、勒戒或強制戒治執行完畢後，五年內再犯毒品危害
    防制條例第十條之罪者，檢察官應依法追訴，同條例第二十
    三條第二項定有明文。查被告甲○○前因施用毒品案件，先
    經臺灣嘉義地方法院裁定送觀察、勒戒後，認無繼續施用毒
    品傾向，於九十一年六月十一日釋放，並於同日經台灣嘉義
    地方法院檢察署檢察官以九十一年度毒偵緝字第九八號為不
    起訴處分，此有台灣高等法院被告前案紀錄表、刑案資料查
    註紀錄表、全國施用毒品案件紀錄表、受觀察勒戒人毒品及
    前科紀錄簡列表各一份附卷可佐，其於觀察、勒戒執行完畢
    釋放後五年內，再犯本件違反毒品危害防制條例之罪，即應
    依追訴、審理。
四、按海洛因及安非他命係毒品危害防制條例第二條第二項第一
    、二款所明定之第一級及第二級毒品。被告非法施用第一級
    毒品及第二級毒品，核其所為，係犯毒品危害防制條例第十
    條第一項之施用第一級毒品罪及同條第二項之施用第二級毒
    品罪。其持有第一級及第二級毒品之低度行為各為施用之高
    度行為所吸收，不另論罪。又上開二罪，犯意各別，罪名不
    同，應分論併罰。被告有如犯罪事實一、所述之前案犯行，
    經法院判處有期徒刑，並經執行完畢，有台灣高等法院被告
    前案紀錄表可憑，其受徒刑執行完畢後，五年以內再故意犯
    本件有期徒刑以上之罪，為累犯，應依刑法第四十七條第一
    項加重其刑。
五、原審依被告就犯罪事實為有罪陳述，認其罪證明確，因予適
    用毒品危害防制條例第十條第一項、第二項、第十八條第一
    項前段，刑法第十一條前段、第四十七條第一項、第三十八
    條第一項第二款，並審酌被告已因施用毒品案件，先後經觀
    察、勒戒執行完畢，並業經法院判處有期徒刑之罪數次，猶
    再施用毒品不輟，顯見其毒癮非淺，施用毒品除戕害自身健
    康外，對社會秩序亦產生不良影響，惟念及本案查獲所施用
    之次數僅各一次，且被告供認犯行不諱，尚知悔悟等一切情
    狀，各量處有期徒刑八月、七月，並定應執行之刑為有期徒
    刑一年。復認扣案之海洛因一小包（淨重零點七六公克，空
    包裝重零點四公克），除包裝袋外，不論屬於被告與否，應
    依毒品危害防制條例第十八條第一項前段，併予宣告沒收銷
    燬之，至於扣案之包裝袋一個，為被告所有，且供本件施用
    毒品所用之物，業據被告陳明在卷，應依刑法第三十八條第
    一項第二款，宣告沒收。認事用法俱無不合，量刑亦稱妥適
    。檢察官上訴意旨，認被告基於施用毒品之犯意，於原判決
    前之某日，另涉施用毒品之罪嫌，與原判決之犯行係基於概
    括犯意為之，為連續犯，屬裁判上一罪，依審判不可分原則
    ，應為起訴效力所及，原審未及斟酌云云，指摘原判決認事
    用法均有未合，為無理由（如下所述），應予駁回。
六、台灣嘉義地方法院檢察署九十五年度毒偵字第一二九四號併
    案意旨略以：被告甲○○基於施用第一級毒品海洛因之犯意
    ，於九十五年三月二十二日至九十五年九月十四日十一時許
    ，在嘉義縣竹崎鄉紫雲村鹿寮崛十二號住處房間內，以將海
    洛因摻入香菸內點燃吸食之方式，接續施用第一級毒品海洛
    因多次。另基於施用第二級毒品甲基安非他命之犯意，自九
    十五年四月一日起至九十五年九月十二日十五時二十分許止
    ，在上址，以將甲基安非他命置於玻璃球內燒烤後，吸食煙
    霧之方式，接續施用第二級毒品安非他命多次。認與本案具
    有包括一罪之關係，為法律上之同一案件，請併予審理。惟
    查：
（一）按所謂包括一罪，亦即構成要件行為單數，為依法律所定
      之各罪犯罪構成要件，本即以一個犯罪決意，實施數個行
      為，侵害同一法益為要件。廣義的包括一罪，包含吸收關
      係、與罰前行為、與罰後行為、吸收犯、結合犯等。狹義
      的包括一罪，則指集合犯，包括常業犯（本次刑法修正已
      刪除）、常習犯、職業犯、營業犯等。
（二）毒品危害防制條例於八十七年五月二十日修正公佈，因鑑
      於施用毒品者，大多具有「成癮性」，為貫澈社會對防制
      毒品之期昐，對施用毒品者，有施以斷癮之必要，乃就施
      用毒品行為，先為生理治療及心理復健之保安處遇，因而
      以令入戒治處所觀察、勒戒方式，戒除其身癮，若仍無法
      戒除，有繼續施用毒品之傾向，再令入戒治處所施以強制
      戒治，以戒除其心癮。倘上開保安處遇猶無法收其遮斷毒
      癮之實效，方以刑罰追訴處罰。考其立法意旨及該條例第
      二條第一項之規定「本條例所稱毒品指具有成癮性、濫用
      性及對社會危害性之麻醉藥品與其製品及影響精神物質與
      其製品」，足見施用第一級或第二級毒品罪，本即預定其
      因成癮有反覆實行施用毒品之性質，故得以集合犯（常習
      犯）論以一罪。又本次刑法修正將刑法第五十六條連續犯
      之規定刪除，其立法理由，係認實務上之見解，對於連續
      犯一罪名認定過寬，所謂概括犯意，經常可連綿數年之久
      ，且採證上多趨於寬鬆，常在案件起訴後，最後事實審裁
      判前，對繼續犯同一罪名之情形，均依連續犯之裁判上一
      罪論處，不無鼓勵犯罪之嫌，亦使國家刑罰權之行使發生
      不合理之現象，基於連續犯原為數罪之本質及刑罰公平原
      則之考量，乃將刑法第五十六條予以刪除。是於刑法刪除
      連續犯後，將施用毒品罪固得認以集合犯論以一罪，然並
      非所有集合犯之犯罪行為皆漫無限制，而得以一概以包括
      一罪論處，必須行為人主觀上，係自始基於一個概括之決
      意，且其時、空關係密切，依社會一般通念，認評價為一
      罪為適當者，方屬之。否則若認定過於寬鬆，一罪認定時
      點又漫無限制，可綿延數年，則仍與前揭連續犯未刪除前
      實務上所發生之弊相同，即與刪除連續犯規定之立法意旨
      有違。
（三）所謂接續犯在概念上，除單一犯罪決意外，必須數行為於
      同時同地或密切接近之時地實施，侵害同一法益，各行為
      之獨立性極為薄弱，依一般社會健全觀念，在時間差距上
      ，難以強行分開，在刑法評價上，以視為數個舉動之接續
      施行，合為包括之一行為予以評價，較為合理，始足當之
      ，而為包括之一罪（上述學者及實務見解參照）。即非常
      強調犯罪時、地之密接性需達到無從分割程度。又於刪除
      連續犯之規定後，縱使對施用毒品行為採接續犯見解之論
      者，將接續犯之同一數犯罪行為之時、地之密接性適度的
      放寬，無需達於無從分割之程度，亦不得毫無限制。在本
      案中，被告之前後二次被查獲之施用毒品行為，相隔已有
      一個月，當然是可以分割處理之數行為，並不符合行為密
      接性之要求，自不該當於接續犯甚明，併此敘明。
（四）若依併案意旨，則無疑是向實務上認犯接續犯、集合犯等
      包括一罪之人宣示「被查獲後，繼續犯相同之罪無妨，直
      到判決確定前，縱使一再為之，不論被查獲幾次，仍屬一
      罪，且無得加重其刑之規定」之結論，等於是變相鼓勵犯
      罪，其不足採，不言可喻。
（五）查，本件被告甲○○於九十五年九月十四日十六時十五分
      許，為警查獲後，雖被告於警詢時坦承於九十五年三月二
      十二日及四月一日起即開始施用第一級毒品海洛因及第二
      級毒品安非他命，後經警採其尿液確認其尿液中均有嗎啡
      及甲基安非他命陽性反應，之後檢察官即據以認定與被告
      前揭認罪科刑部份屬包括一罪移送本院併辦。惟查，依
      本件併案之事證僅得證明被告於九十五年九月十四日十六
      時十五分許之前，確有施用第一級毒品海洛因及第二級毒
      品安非他命之行為。除此之外，被告其他施用第一級毒品
      之行為均僅有被告自白而無其他佐證，依刑事訴訟法第一
      百五十六條第二項之規定，自無單依被告自白即為有罪之
      認定，此部分併辦事項應認無法證明。又被告前於九十五
      年八月十三日三時許，在嘉義市○○路六七０號前為警查
      獲，再移送地檢署經檢察官詢問後交保釋放，其施用第一
      級毒品海洛因之犯行既已為檢、警查獲，並據而起訴，已
      宣示其已犯罪，不得再施用毒品。又被告之後再犯施用毒
      品之行為，其施用毒品之犯意，於時、空上亦已為前揭檢
      、警查獲行為所切斷，依社會一般之通念實不宜再評價為
      一罪。否則犯罪時間無了時，且無異鼓勵犯罪，顯與社會
      評價有違。此外，從檢察官亦率而據上即認被告於九十五
      年九月十四日十六時十五分之前所有毒品之行為均為包括
      一罪之關係，將被告施用毒品之犯行均毫無限制、毫無審
      酌的據而請求併案審理，顯又產生前揭所述之弊。可知採
      集合犯之包括一罪見解者，應以其犯行為檢、警查獲時，
      作為行為所切斷之時點，較為妥適，以確立：只要被查獲
      一次即論以一罪，不可再犯相同之罪，否則將另行論罪之
      立場，方能符合刑罰之一般預防及特別預防犯罪功能。
（六）綜上，檢察官所舉證據既僅只得證明被告於九十五年九月
      十四日十六時十五分許確有施用第一級毒品海洛因及第二
      級毒品安非他命之行為，對其餘之犯行既無證據證明，即
      應作對被告有利之認定，認其餘施用第一級毒品之犯行證
      據不足。且被告該次施用第一級毒品之行為，與前揭論罪
      科刑部分之犯行，其時、空關係並未密切，應屬另行起意
      為之，不得再均以集合犯之包括一罪視之。是本件無包括
      一罪關係，公訴人移送併辦，尚有未洽，應退由原地檢署
      ，另為處理，併此敘明。
據上論結，應依刑事訴訟法第三百六十八條、第二百七十三條之
一第一項，判決如主文。
本案經檢察官蘇南桓到庭執行職務。
中　　華　　民　　國　　96　　年　　3　　月　　27　　日
                  刑事第二庭    審判長法　官  葉居正
                                      法　官  吳森豐
                                      法　官  吳勇輝
以上正本證明與原本無異。
施用第二級毒品部分不得上訴。
施用第一級毒品部分，如不服本判決，應於收受本判決後十日內
向本院提出上訴書狀。
其未敘述上訴理由者並得於提起上訴後十日內向本院補提理由書
狀（均須按他造當事人之人數附繕本）「切勿逕送上級法院」。
　　　　　　　　　　　　　　　　　　　書記官  李良倩
中　　華　　民　　國　　96　　年　　3　　月　　27　　日
附錄：本判決論罪科
毒品危害防制條例第10條
施用第一級毒品者，處 6 月以上 5 年以下有期徒刑。
施用第二級毒品者，處 3 年以下有期徒刑。
